【裁判字號】    97,訴,2150
【裁判日期】    970815
【裁判案由】    違反毒品危害防制條例
【裁判全文】
臺灣彰化地方法院刑事判決              97年度訴字第2150號
公  訴  人  臺灣彰化地方法院檢察署檢察官
被      告  甲○○
上列被告因違反毒品危害防制條例案件，經檢察官提起公訴（
97年度毒偵字第2677號），本院依簡式審判程序判決如下：
    主  文
甲○○施用第一級毒品，累犯，處有期徒刑玖月。又施用第二級
毒品，累犯，處有期徒刑伍月。應執行有期徒刑壹年。
    事  實
一、甲○○前因施用毒品案件，經本院以90年度毒聲字第1972號
    裁定送觀察、勒戒後，因評定認無繼續施用毒品傾向，於民
    國90年5 月30日執行完畢釋放。又於上開觀察、勒戒執行完
    畢釋放後5 年內，因施用毒品案件，經臺灣臺中地方法院以
    95年度訴字第210 號判決處有期徒刑7 月、4 月，應執行有
    期徒刑9 月確定，及以95年度訴字第1328號判決處有期徒刑
    9 月、4 月，應執行有期徒刑11月確定，經送監接續執行，
    甫於96年6 月21日縮短刑期假釋出監付保護管束，嗣經減刑
    ，於96年7 月16日假釋期滿未經撤銷假釋，其未執行之刑，
    以已執行論。仍不知警惕，先後為下列行為：
  (一)基於施用第一級毒品海洛因之犯意，於97年4 月18日下午2
    、3 時許，在臺中市○○區○○路朋友家，將海洛因粉末摻
    入香菸後，以點燃後吸食煙霧之方式，施用海洛因1 次。
  (二)甲○○於施用上開海洛因完畢後，在同日下午2 、3 時許，
    另基於施用第二級毒品甲基安非他命之犯意，在同上處所，
    將甲基安非他命置於玻璃管內，以燒烤後吸食煙霧之方式，
    施用甲基安非他命1 次。
二、案經臺中市警察局第三分局報告臺灣臺中地方法院檢察署呈
    請臺灣高等法院臺中分院檢察署核轉臺灣彰化地方法院檢察
    署檢察官偵查起訴。
    理  由
一、本件被告甲○○所涉為死刑、無期徒刑、最輕本刑為3 年以
    上有期徒刑或高等法院管轄第一審案件以外之罪，並於本院
    行準備程序時就被訴事實為有罪之陳述，本院合議庭依刑事
    訴訟法第273 條之1 第1 項規定，裁定改由受命法官獨任行
    簡式審判程序，先予敘明。
二、按毒品危害防制條例就施用毒品者，僅限於「初犯」及「5
    年後再犯」二種情形，始應先經觀察、勒戒或強制戒治程序
    。倘被告於5 年內已再犯，經依法追訴處罰，縱其第3 次（
    或第3 次以上）再度施用毒品之時間，在初犯經觀察、勒戒
    或強制戒治執行完畢釋放5 年以後，已不合於「5 年後再犯
    」之規定，且因已於「5 年內再犯」，顯見其再犯率甚高，
    原實施觀察、勒戒或強制戒治，已無法收其實效，即應依毒
    品危害防制條例第10條處罰（參照最高法院95年度第7 次刑
    事庭會議決議意旨）。本件被告前因施用毒品案件，經本院
    以90年度毒聲字第1972號裁定送觀察、勒戒後，因評定認無
    繼續施用毒品傾向，於90年5 月30日執行完畢釋放；又於上
    開觀察、勒戒執行完畢釋放後5 年內，因施用毒品案件，經
    臺灣臺中地方法院以95年度訴字第210 號判決處有期徒刑7
    月、4 月，應執行有期徒刑9 月確定，及以95年度訴字第13
    28號判決處有期徒刑9 月、4 月，應執行有期徒刑11月確定
    等情，有上開判決書、臺灣高等法院被告前案紀錄表、臺灣
    高等法院在監在押全國紀錄表各1 份在卷可憑，是被告曾於
    觀察、勒戒執行完畢釋放後，5 年內再犯毒品危害防制條例
    第10條之罪，並經法院判處罪刑確定，復為本件施用第一級
    、第二級毒品之犯行經警查獲，依上開說明，自與前揭條例
    第20條第3 項之規定僅得適用於「5 年後再犯」之情形不符
    ，本件公訴人逕行起訴，並無不合。
三、上揭犯罪事實業據被告於本院審理時坦承不諱（見本院97年
    8 月1 日審判筆錄），被告為警所採集之尿液，經檢驗呈嗎
    啡及甲基安非他命陽性反應，有臺中市警察局第三分局代號
    與真實姓名對照表、中山醫學大學附設醫院檢驗科藥物檢測
    中心尿液檢驗報告各乙紙附卷可稽（均見警卷），足認被告
    上開自白與事實相符，本件事證明確，被告犯行洵堪認定，
    應依法論科。
四、按海洛因、甲基安非他命分別為毒品危害防制條例第2 條第
    2 項第1 款、第2 款所規定之第一級毒品、第二級毒品，被
    告施用海洛因之行為，核係犯毒品危害防制條例第10條第1
    項施用第一級毒品罪；施用甲基安非他命之行為，則係犯同
    條第2 項施用第二級毒品罪。被告為供施用而持有各該級毒
    品之低度行為，應各為施用之高度行為所吸收，均不另論罪
    。被告所犯上開2 罪，犯意有別，行為互殊，應予分論併罰
    。被告前因施用毒品案件，經臺灣臺中地方法院以95年度訴
    字第210 號判決處有期徒刑7 月、4 月，應執行有期徒刑9
    月確定，及以95年度訴字第1328號判決處有期徒刑9 月、4
    月，應執行有期徒刑11月確定，經送監接續執行，甫於96年
    6 月21日縮短刑期假釋出監付保護管束，嗣經減刑，於96年
    7 月16日假釋期滿未經撤銷假釋，其未執行之刑，以已執行
    論，有臺灣高等法院被告前案紀錄表可稽，被告於有期徒刑
    執行完畢後5 年內又故意再犯本案之罪，為累犯，應依刑法
    第47條第1 項規定，加重其刑。爰審酌被告曾因施用毒品經
    送觀察、勒戒，仍未知警惕，再犯本案2 罪，足見其雖經觀
    察、勒戒等治療程序，仍未徹底戒除惡習遠離毒害，顯未能
    善體國家設置觀察、勒戒機構，協助毒品施用者戒除毒害之
    良法美意，惟念及施用毒品本質上係戕害自身健康之行為，
    尚未嚴重破壞社會秩序或侵害他人權益，暨其犯罪之動機、
    目的、所生危害及犯罪後坦承犯行態度良好等一切情狀，認
    公訴人請求就被告施用第一級、第二級毒品犯行分別量處有
    期徒刑10月、6 月之刑，尚嫌稍重，爰分別量處如主文所示
    之刑，並定其應執行刑，以示懲儆。
據上論斷，應依刑事訴訟法第273 條之1 第1 項、第299 條第1
項前段，毒品危害防制條例第10條第1 項、第2 項，刑法第11條
前段、第47條第1 項、第51條第5 款，判決如主文。
本案經檢察官余建國到庭執行職務。
中    華    民    國    97    年    8     月    15    日
                  刑事第五庭  法  官  楊舒嵐
以上正本證明與原本無異。
如不服本判決，應於判決送達後10日內，向本院提出上訴書狀，
上訴書狀應「敘述具體上訴理由」，並按他造當事人之人數附繕
本。「切勿逕送上級法院」。
中    華    民    國    97    年    8     月    15    日
                              書記官  張木松
附錄論罪科刑法條：
毒品危害防制條例第10條
施用第一級毒品者，處 6 月以上 5 年以下有期徒刑。
施用第二級毒品者，處 3 年以下有期徒刑。


司法院資訊處製作；財團法人民間司法改革基金會備份。
